【裁判字號】    98,交易,494
【裁判日期】    980930
【裁判案由】    過失致死等
【裁判全文】
臺灣臺中地方法院刑事判決             98年度交易字第494號
公  訴  人  臺灣臺中地方法院檢察署檢察官
被      告  乙○○
上列被告因過失致死等案件，經檢察官提起公訴（98年度偵字第
17509、17811號），本院判決如下：
    主    文
乙○○服用酒類，不能安全駕駛動力交通工具而駕駛，處有期徒
刑參月，如易科罰金，以新臺幣壹仟元折算壹日；又因過失致人
於死，處有期徒刑陸月，如易科罰金，以新臺幣壹仟元折算壹日
；應執行有期徒刑捌月，如易科罰金，以新臺幣壹仟元折算壹日
；緩刑肆年。
    犯罪事實
一、乙○○明知酒後駕車易肇事致生危險，且飲酒後吐氣時酒精
    成分達每公升0.25毫克以上者，不得駕車，到達每公升0.55
    毫克以上者，駕車則有危害公共安全之虞。竟仍於民國98年
    5月16日22時許，在臺中縣大肚鄉○○路20號友人之住處（
    起訴書誤為臺中縣龍子鄉），飲用高梁酒約7、8杯後，於同
    日23時許，酒後騎乘車牌號碼581-BCK號之機車，沿中沙路
    轉太平路8巷行駛，行經太平路欲左轉時，原應注意依規定
    汽車行駛至交岔路口，轉彎車應讓直行車先行，且依當時情
    形，天候晴、光線夜間有照明、路面鋪裝柏油、乾燥、無缺
    陷、無障礙物、視距良好等情，無不能注意之情事，適洪斌
    翔騎乘車牌號碼F8Y-879號之機車，由太平路由北往南行經
    該路口，2車因而相撞均人車倒地受有傷害，經警到場處理
    ，並將2人均送往澄清綜合醫院中港分院救治，經醫院對乙
    ○○抽血檢測酒精濃度，發現其酒精濃度達351MG/DL，換算
    為呼氣值為1.755MG/L，認已達無法安全駕駛之程度。洪斌
    翔則因外傷性蜘蛛網膜下出血併腦水腫，其後因傷重而延至
    同年月21日○時18分許，不治死亡。
二、案經臺灣臺中地方法院檢察署檢察官據報相驗後，由臺中縣
    警察局烏日分局報請，及洪斌翔之母甲○○○訴請臺灣臺中
    地方法院檢察署檢察官偵查起訴。
    理    由
一、證據能力方面：
    按被告以外之人於審判外之陳述，雖不符刑事訴訟法第159
    條之1至之4之規定，而經當事人於審判程序同意作為證據，
    法院審酌該言詞陳述或書面陳述作成時之情況，認為適當者
    ，亦得為證據；當事人、代理人或辯護人於法院調查證據時
    ，知有第159條第1項不得為證據之情形，而未於言詞辯論終
    結前聲明異議者，視為有前項之同意，刑事訴訟法第159 條
    之5定有明文。查本案檢察官所舉之證據，被告乙○○於本
    案言詞辯論終結前，並未就本院所調查之證據資料主張有刑
    事訴訟法第159條第1項不得為證據之情形，本院審酌該證據
    作成之情況，認均無不適當情事，依刑事訴訟法第159條之5
    第2項之規定，均有證據能力，合先敘明。
二、認定犯罪事實所憑之證據及理由：
    (一)被告於警詢、偵訊及本院審理中均自白前揭全部事實。
    (二)證人即被害人家屬甲○○○於警詢時之證詞。
    (三)證人即聽聞車禍發生後報警之卓麗鳳於警詢之證詞。
    (四)卷附之道路交通事故現場圖、道路交通事故調查報告表（
      一）、（二）、酒精測定紀錄表各1份、現場及被告、被
      害人車身及監視器翻拍照片共14幀、澄清綜合醫院中港分
      院診斷證明書2份、臺灣臺中地方法院檢察署相驗屍體證
      明書及檢驗報告書各1份。
    (五)按刑法第185條之3，條文中所稱「不能安全駕駛動力交通
      工具」係屬不確定之法律概念，除衡之行為人駕車時飲用
      酒類之程度及血液中酒精含量之多寡外，並應參以行為人
      當時之精神狀態、駕馭車輛之情形及對於交通號誌或指揮
      之遵守能力，以資相佐，斷非徒以飲酒數量作為取決是否
      成罪之唯一標準。惟駕駛人於呼氣中酒精濃度達0.55mg/l
      以上者，依據科學數據統計結果，其肇事率為常人之10倍
      ，固呼氣中酒精濃度達0.55mg/l以上者，得認為不能安全
      駕駛，已無疑議，法務部88年5月18日法88檢字第001669
      號函即同此意旨。被告駕車前即已飲用酒類，於駕駛車輛
      肇事後，其血液中酒精濃度351mg/dl（換算吐氣中所含酒
      精成分已達1.755mg/l），揆諸前揭說明，其駕駛車輛之
      注意能力已因飲酒而較平日為低，且被告於本院審理時亦
      自承：從朋友家與事發地點相隔不到100公尺等語，顯已
      不能安全駕駛動力交通工具，可以認定。
    (六)又按道路交通規則所指之汽車包括機器腳踏車，汽車行駛
      行駛至交岔路口時，轉彎車應讓直行車先行，飲用酒類後
      其吐氣酒精濃度超過0.25mg/l者，不得駕車，道路交通安
      全規則第2條第1項第1款、第102條第1項第7款及第114條
      第2款分別定有明文。被告駕駛機車自應注意上述道路交
      通安全規定，且依卷附道路交通事故調查報告表顯示，肇
      事時當時天候晴、光線夜間有照明、路面鋪裝柏油、乾燥
      、無缺陷、無障礙物、視距良好等情，有道路交通事故調
      查報告表（一）在卷可憑，並無不能注意之情狀，被告竟
      疏未注意道路交通標誌之指示，行經交岔路口未讓直行車
      先行，其有過失已甚明顯。
    (七)被害人洪斌翔因本案行車事故，造成外傷性蜘蛛網膜下出
      血併腦水腫，其後因傷重死亡等情，亦有前揭澄清綜合醫
      院中港分院診斷證明書、相驗屍體證明書及檢驗報告書可
      佐。則被告之過失行為與被害人死亡間，顯有相當因果關
      係。
    (八)由上述各節參互佐證，被告上開自白，核與事實相符，應
      堪採信。本件事證明確，被告犯行堪以認定，應予依法論
      科。
三、論罪科刑之理由：
    (一)核被告所為，係犯刑法第185條之3服用酒類，不能安全駕
      駛動力交通工具而駕駛罪及第276條第1項過失致死罪。又
      被告為汽車駕駛人，酒醉駕車因而致人死亡，並應依法負
      刑事責任，應依道路交通管理處罰條例第86條第1規定就
      所犯過失致人於死罪部分加重其刑。被告所犯上開2間，
      犯意各別，行為互殊，應分論併罰。
    (二)爰審酌被告並無前科、素行尚佳，惟明知酒精成分對人之
      意識能力具有不良影響，酒後駕車對一般往來之公眾及駕
      駛人自身皆具有高度之危險性，仍漠視自身安危及公眾安
      全，其本身已處於不能安全駕駛動力交通工具之狀態仍駕
      駛車輛，並發生本件交通事故致被害人死亡，犯罪所生之
      危害重大，惟犯後坦認犯行，態度良好等一切情狀，分別
      量處如主文所示之刑及諭知易科罰金之折算標準，並定執
      行刑，同時依司法院大法官會議釋字第662號意旨，諭知
      易科罰金之折算標準，以資懲儆。
    (三)末查，被告前未曾受有期徒刑以上刑之宣告，有臺灣高等
      法院被告前案紀錄表在卷可按，且又與被害人家屬達成民
      事調解，有本院調解程序筆錄可佐，其犯後已直承犯行，
      足認經此科刑教訓，當知戒慎，應無再犯之虞，參以被害
      人母親甲○○○亦表示已收受被告所給付之頭期款新臺幣
      50萬元，其願意原諒被告等情，有本院電話紀錄表可參，
      本院綜核各情，認對其所宣告之刑以暫不執行為適當，併
      諭知較長之緩刑期間4年，以啟自新，併觀後效。
四、應適用之法條：
    (一)刑事訴訟法第299條第1項前段。
    (二)刑法第185條之3、第276條第1項、第41條第1項前段第51
      條第5款、第74條第1項第1款。
    (三)刑法施行法第1條之1第1項、第2項前段。
    (四)道路交通管理處罰條例第86條第1項。
中    華    民    國    98    年    9    月    30    日
                      交通法庭  法  官  黃建都
以上正本證明與原本無異。
如不服本判決應於收受判決後10日內向本院提出上訴書狀，並應
敘述具體理由；其未敘述上訴理由者，應於上訴期間屆滿後20日
內向本院補提理由書（均須按他造當事人之人數附繕本）「切勿
逕送上級法院」。
                                書記官  賴玉真
中    華    民    國    98    年    9    月    30    日
附錄論罪科刑法條
刑法第185條之3
服用毒品、麻醉藥品、酒類或其他相類之物，不能安全駕駛動力
交通工具而駕駛者，處一年以下有期徒刑、拘役或科或併科十五
萬元以下罰金。
刑法第276條第1項
因過失致人於死者，處二年以下有期徒刑、拘役或二千元以下罰
金。


司法院資訊處製作；財團法人民間司法改革基金會備份。
